Ejemplo de Manipulación de Datos
===
## Lectura de datos y estructura
Los datos se leen con la función **get** de **`ProjectTemplate`** y aleatoriamente se escogen cinco reglones y columnas.

```{r getfunction}
dat.0 <- get("SIMAT.2005")
set.seed(858764)
dat <- dat.0[ sample(1:nrow(dat.0), 5), c(1:2, sample(3:ncol(dat.0), 5))]
dat
```

Con la función **melt** de **`reshape2`** transponemos la base por mediciones y estaciones. 
La extracción de la base tiene dos variables: "_FECHA_" y "_HORA_". Esto funciona para tener la misma estructura en todos los años que se leyeron. 

```{r meltfunction}
library(reshape2)
dat.m <- melt(dat, id.vars = c("FECHA", "HORA"))
dat.m
```

Lo que ahora interesa es la columna "_variable_", cada nombre dice la medicion que se evalúa, la estación donde se evalúa y las unidades de la medición. En este caso los valores de la columna "_variable_" son los siguientes.

```{r tablecodigos, results='asis', echo = F}
library(xtable)
codigos <- as.character(dat.m$variable)
tab.df <- data.frame(codigos)
tab <- xtable(tab.df, align = "cc")
print(tab, type="html", html.table.attributes = "align = 'center'", include.rownames=FALSE)
```

****

## Creación de variables
Con la librería **`stringr`** se manipulan los códigos para separarlos en las tres variables que interesan. 

```{r }
library(stringr)
codigos <- as.character(dat.m$variable)
```

* **str_split_fixed** 

Separa una cadena en distintas partes siguiendo un patrón, en este caso ("_"), y devuelve las nuevas cadenas en una matriz que además se puede definir la dimensión

```{r }
codigos.sep <- str_split_fixed(codigos, '_', n = 2)
codigos.sep
```

De la matríz que se obtiene sólo se extrae la segunda columna.

```{r }
unidades <- codigos.sep[ , 2]
```

Sin embargo, en la primera columna todavía se necesita extraer subcadenas con un patrón determinado y obtener las dos varibles faltantes que dependen de las posiciones de los caracteres.
* **str_sub** _(equivale a *strsub*)_

Extrae una cadena de un vector siguiendo un patrón indicando las posiciones de inicio y final. Difiere en que regresa un vector de longitud cero si no existe el patrón y se puede usar signo negativo para indicar que las posiciones se invierten. 

```{r }
estacion <- str_sub(codigos.sep[, 1], start = -3, end = -1)
```

Como ninguna cadena del vector tiene más de 10 posiciones se indica este y tomar las posiciones restantes y en caso de no haber simplemente lo omite 

```{r }
medicion <- str_sub(codigos.sep[ ,1], start = -10, end = -4)
```

Se crea un **data.frame** con las variables _estacion_, _medicion_ y _unidades_. 

```{r }
temp <- data.frame(#variable = codigos,
  estacion = estacion,
  medicion = medicion,
  unidades = unidades )
temp
```

****

## Construcción de base
Para construir la base se agregan las variables construídas a la base de datos con la función **join** del paquete **`plyr`** que une dos data frames. 
En este caso a la base vertical (_dat.m_) le agrega las columnas de la base con las nuevas variables (_temp_) usando la columna común (_variable_) y sólo hay que especificar el tipo de union, el default es por la izquierda, es decir, para todos los valores de _dat.m_ agrega la columna.

```{r joinfunction, message=FALSE}
library(plyr)
dat.j <- cbind(dat.m, temp)
dat.j
```

****

## Formato fechas

Por ultimo se preparan las fechas y se convierten en formato "POSIXlt" and "POSIXct" y en esta nueva fecha se agrega la hora del día en la que fue tomada con la funcion **strptime**.
Una vez en este formato es muy sencillo extraer el año, mes, día y hora con la librería **`lubridate`** que tienen herramientas para manipular fechas. 

```{r joinfechas, message=FALSE}
library(lubridate)
dat.j$fecha.hora <- strptime(paste(dat.j$FECHA, dat.j$HORA - 1), format='%d/%m/%Y %H')
dat.j$año <- year(dat.j$fecha.hora)
dat.j$mes <- month(dat.j$fecha.hora, label = TRUE)
dat.j$dia <- day(dat.j$fecha.hora) 
dat.j$hora <- hour(dat.j$fecha.hora)
dat.j$FECHA <- NULL
head(dat.j)
```

- - - -

## Referencias
1. Myles, John. *Project Template*.
URL [http://www.johnmyleswhite.com/notebook/2010/08/26/projecttemplate/](http://www.johnmyleswhite.com/notebook/2010/08/26/projecttemplate/)
2. Grolemund G, Wickham H. *Dates and Times Made Easy with lubridate*. Rice University.
URL [http://www.jstatsoft.org/v40/i01/paper](http://www.jstatsoft.org/v40/i01/paper).
3. Wickham, Hadley. *The Split-Apply-Combine Strategy for Data Analysis*.
URL [http://www.jstatsoft.org/v40/i03/paper](http://www.jstatsoft.org/v40/i03/paper) 
4. Wickham, Hadley. *stringr: modern, consistent string processing*.
URL [http://journal.r-project.org/archive/2010-2/RJournal_2010-2_Wickham.pdf](http://journal.r-project.org/archive/2010-2/RJournal_2010-2_Wickham.pdf)
