# Exploración de datos de SIMAT 2000-2009
```{r }
setwd("../")
library(ProjectTemplate)
load.project()
head(dat)
```

Análisis de datos faltantes por hora, año y estación. Obsérvese que hay más faltantes alrededor de la mitad del día en varias mediciones.

```{r tabfaltantes}
tab.faltantes <- ddply(dat, c('hora', 'estacion', 'medicion' ,'año'), 
	summarise,
	no.faltantes = sum(is.na(value)),
	prop.faltantes = sum(is.na(value))/length(value))
```

Gráficas 

```{r grafica}
tab.faltantes.1 <- subset(tab.faltantes, medicion %in% c('NO2','NOX','O3','CO') )
ggplot(tab.faltantes.1, 
	aes(x=hora, y=prop.faltantes, colour= año, group=año)) +
	geom_line() + facet_grid(estacion~medicion)
```

Usar dcast para trasponer mediciones en columnas, como es más usual.

```{r dcast}
dat.c <- dcast(dat, estacion + año + mes + dia + hora ~ medicion, value.var='value')
```

Filtramos 4 meses y 3 horas del día para nuestro análisis.

```{r filtro}
dat.c.sub <- subset(dat.c, 
	hora %in% c(12,15,18) & mes %in% c('Jan','Mar','Jul','Oct'))
```

Relación de temperatura y ozono en cada estación, mes y hora del día:

```{r graficatempozono, warning = F}
ggplot(dat.c.sub, aes(x = TMP, y = O3, colour=estacion)) + 
	facet_grid(hora~mes) +
	geom_point() + 
	geom_smooth(method = 'loess')
```

Podemos mejorar la gráfica haciendo modificaciones al *default* anterior:

```{r graficatempozonomod, warning = F}
ggplot(dat.c.sub, aes(x = TMP, y = O3, colour=estacion)) + 
	facet_grid(hora~mes, scales = "free") +
	geom_point(alpha=0.2, size=2) + 
	geom_smooth(method='loess', span=1.2, size=0.7)
```

- - - -

## Referencias
* Hadley Wickham. *The Split-Apply-Combine Strategy for Data Analysis*.
URL [http://www.jstatsoft.org/v40/i03/paper](http://www.jstatsoft.org/v40/i03/paper) 
* Hadley Wickham. *ggplot2: Elegant Graphics for Data Analysis (Use R!)*.
Springer. 2009.
